【裁判字號】    91,訴,1778
【裁判日期】    920325
【裁判案由】    重傷害
【裁判全文】
臺灣板橋地方法院刑事判決                        九十一年度訴字第一七七八號
    公  訴  人  臺灣板橋地方法院檢察署檢察官
    被      告  乙○○
    選任辯護人  賴玉梅律師
                黃紀錄律師
右列被告因重傷害案件，經檢察官提起公訴（九十一年度偵字第五三七四號），本院
判決如左：
    主  文
乙○○無罪。
    理  由
一、公訴意旨略以：被告乙○○為吊車司機，於民國（下同）九十年十二月二十六日
    十五時許，在位於臺北縣林口鄉頂福村三之二號之泰順鐵工廠內，與其吊車助手
    即其表舅甲○○、泰順鐵工廠負責人丙○○、戊○○、丁○○及告訴人己○○等
    人一同飲酒用餐，嗣餐後被告欲駕駛其吊車之際，因告訴人勸其酒後勿駕車，二
    人遂發生爭執，惟告訴人仍執意代被告駕車並開始登上該吊車，被告見狀旋即將
    告訴人強拉下車，並藉酒意，基於使人受重傷害之犯意，隨手拿取其置於該吊車
    內之木棍一支，毆打告訴人下背部，使告訴人受有左小指骨折、外傷性椎間盤突
    出後併四肢癱瘓之毀敗一肢以上機能之重傷害，因認其涉有刑法第二百七十八條
    第一項之重傷罪嫌云云。
二、按犯罪事實應依證據認定之，無證據不得推定其犯罪事實；又不能證明被告犯罪
    者，應諭知無罪之判決；刑事訴訟法第一百五十四條及第三百零一條第一項分別
    定有明文。所謂認定犯罪事實之證據，係指足以認定被告確有犯罪行為之積極證
    據而言，該項證據自須適合於被告犯罪事實認定，始得採為斷罪資料。又苟未能
    發現相當證據，或證據不足以證明，自不能以推測或擬制之方法，以為裁判基礎
    ，亦分別有最高法院二十九年度上字第三一０五號及同院四十年度台上字第八六
    號判例意旨可資參照。又按告訴人之指訴係以使被告入罪為目的，必須調查其他
    證據證明告訴人之指訴與事實相符，始可採為證據，最高法院六十九年度臺上字
    第一五三一號判例可資參照。
三、本件公訴人認被告重傷罪嫌，無非以告訴人己○○之指訴、證人戊○○之證詞、
    卷附長庚紀念醫院診斷證明書等為據，惟訊據被告乙○○堅決否認有何傷害犯行
    ，辯稱：伊當時係與在場之戊○○發生爭執，雖有持木棍，但因酒力僅亂揮幾下
    便跌倒睡著了，並未出手毆打己○○等語。
四、經查：
  (一)本件告訴人己○○固迭於警訊、偵查及本院調查時指訴其遭被告持木棍毆打而受
    有重傷害等情，惟依其先後指訴情節觀之，其於警詢時原指稱：「‧‧‧我只知
    道是一位吊車司機將我從吊車上拉下車，然後便手持木棍打我的背部，打了好幾
    分鐘‧‧‧因為當時我看那位吊車司機喝醉了，怕他開車回去危險，所以我便想
    幫他把車開出來，但我才剛上車門，他便把我從吊車上拉下來，然後就開始打我
    。（當時有誰在場？）當時除了打我的吊車司機外，尚有我叔叔戊○○及另一名
    師傳在場。（你被打後，如何到醫院？）我被打後，只覺得手很痛，便自行走去
    找丙○○送我到醫院‧‧‧」云云（參見偵查卷第六頁背面、第七頁），偵訊中
    又稱：「（告訴意旨為何？）去年十二月二十六日下午三點多，被告有喝醉酒，
    因他吊車開不出去，停在路中擋路，我好心要去幫他處理，沒想到他從車中拿出
    木棍敲我左手、頸部，我手斷了，馬上昏迷不醒。（當時被告人坐在車上或人在
    車外？）人在車外，當時我快要爬上吊車，他把我拉下來打我。（有其他他証人
    在場？）是有，但他們都沒有看到事發那一剎那‧‧‧（被告拿木棍打你時有無
    說什麼？）他打我手及頸部‧‧‧」云云（參見偵查卷第二八頁），迨本院調查
    時再稱：「‧‧‧吃完後，乙○○要去開吊車，我看他走路已經不穩，後來他上
    車倒車出去，結果車頭側面撞到鐵皮屋，車尾撞到電線桿及樹，他開不出去，大
    家勸他不要開，他就自己下來跌倒在吊車旁邊，我當時沒有看到他已跌在地上，
    我爬到駕駛座旁邊看沒有人，這時有人從我後面把我拉下車，我看是乙○○拉我
    下來，他拉我下來時，我的左手小指骨頭斷掉有流血，然後他並且拿一支木棍亂
    揮亂甩，打到我後頸部，我感到很痛，就跑去告訴我叔叔戊○○，戊○○從乙○○上吊車一直到我被打都在鐵皮屋內，他並沒有出來在吊車旁邊過，戊○○聽到
    我被打後，就衝出來看看情況，並且在旁邊撿一支木棒要防身，而乙○○已經倒
    在車子旁邊」云云（參見本院九十一年十一月一日訊問筆錄第七頁），綜上，告
    訴人對於：(1)其當時遭被告持木棍毆擊之身體部位，究係「背部」（警詢時），
    或「左手、頸部」（偵查中），抑或「後頸部」（本院調查時）；(2)其左手小指
    骨折之緣由，究係因被告持木棍毆擊其背部時所致（警詢時），或被告持木棍敲
    打其左手所致（偵查中），抑或被告將其強拉下吊車時所致（本院調查時）；(3)
    斯時其周遭究係是否有戊○○及他人在場（警詢時），或戊○○等人僅在其周遭
    而未見聞案發經過（偵查中），抑或戊○○等人並未其周遭而係事後發覺（本院
    調查時）等重要關鍵事項，先後指訴之細節竟有諸多矛盾歧異之處，則其指訴遭
    被告持木棍毆打而受有重傷害一節，是否確與實情相符，已非無疑，再參諸證人
    甲○○迭於警詢時及本院調查時一致證稱：「‧‧‧我有看見己○○上去吊車。
    我不知道他為何上去。（己○○事後有無下車？如何下車？）他有下車，但如何
    下車的我不清楚。（在他上車後，下車前的這段時間，你在做何事？）我在吊車
    後面指揮。（當時吊車有無開動？是由誰駕駛？）當時吊車有往前移動，然後撞
    到鵨舍後就熄火了，此時是由己○○駕駛。（你如何確定是由己○○所駕駛？）
    因我看到車子往前，與原本車子應該要往後行駛不一樣，所以我有探頭去看，所
    以我確定是己○○駕駛。（己○○下車後是否有與乙○○發生爭吵或拉扯？）我
    不知道‧‧‧」、「‧‧‧吃完之後乙○○有去開吊車，他要倒車出鐵工廠，倒
    了一點距離後沒有撞到東西就停下來了，因為旁邊的人說他酒醉不要再開了，當
    時戊○○、己○○都在旁邊，那工廠老板當時好像出去了，我不知乙○○是否自
    己下車，因為我在車後面出口的地方注意交通狀況，等了很久，看那吊車沒有繼
    續倒來，我就過去看看，看到己○○坐在駕駛座上，乙○○站在駕駛座旁邊地上
    ，我看到有人在開吊車，就又回去出口處注意交通狀況，結果己○○開那吊車往
    前衝一點距離就停下來，己○○下車說他的手受傷了，當時車上還有陳國錫，己○○開動吊車時，乙○○也在車子裡，己○○下來後，戊○○及乙○○並沒有下
    車，乙○○就爬到駕駛座要開車，我又跑到出口處，但是車子又沒有動，我就再
    度跑到前面，看到戊○○和乙○○在車上吵架，二人吵一吵，戊○○就進去鐵工
    廠拿一根鐵棒出來，工廠裡面就有很多人要衝出來打乙○○，戊○○有上前打到
    乙○○，乙○○就隨便亂揮手，我就趕快攔後面要打乙○○的人，然後乙○○倒
    在地上，大家就沒有打了站在旁邊，我就請我公司老板來，我有看到己○○左手
    手指流血，沒有看到他其他身體部位受傷，他當時站著還可以走動，後來我和我
    公司老板一起走‧‧‧」等語（參見偵查卷第十二頁背面、第十三頁、本院九十
    一年十一月一日訊問筆錄第五頁、第六頁），核與被告迭於警訊、偵查及本院調
    查時供稱其當時僅與戊○○發生爭執等語相符，凡此益見本件告訴人指訴情節是
    否確與事實相符，容有產生合理懷疑餘地，殊無從憑其前開具有重大瑕疵之單一
    指訴遽認被告成立何等傷害或重傷害罪責。
  (二)本件證人戊○○固於警訊、偵查及本院調查時證稱被告當時因不滿告訴人勸阻駕
    駛吊車，又不勝酒力自吊車摔落地面，乃誤認遭告訴人等人毆打，隨即拿取木棍
    四處揮擊，嗣其暫離案發現場如廁，待返回現場即發現告訴人受傷等間接事實，
    惟依其先後證述內容觀之，其於警詢時證稱：「‧‧‧（己○○被打時，你是否
    有親眼目睹？當時你在做何事？）我沒有親眼看見。當時我正在和一位姓田的吊
    車司機助手聊天‧‧‧（你是否知道何人將陳員打傷？因何知道？）知道。因我
    有問己○○是誰將他打成這樣，而他告訴我是吊車司機‧‧‧（你是否知道這名
    大胖子為何打己○○？）我並不知道確切原因，但我想可能是因為大胖子喝酒而
    要開吊車回去時猢撞到前後電線桿及樹，所以己○○便上前將他拉下車，但大胖
    子下車後卻自己跌倒，可能因為大胖子喝醉了沒弄清情況而因此打陳員‧‧‧」
    等語（參見偵查卷第十六頁背面、第十七頁背面），偵查中證稱：「‧‧‧他（
    指被告）酒醉自己從吊車上下來跌倒，他以為是我們打他，然後我便向吊車副駕
    駛『田仔』說不要再讓他開車了，接著我便去上廁所，回來後詩正（指告訴人）
    告訴我他的手已被乙○○打斷了，不知怎麼辦，我有看到忠勇拿著棍子四處揮，
    後來跌倒，便躺在地上睡著了‧‧‧（去上廁所時有無聽聞被告與告訴人爭吵？
    ）都沒有，但當天中午吃飯時，我們有一起吃飯喝酒，只是沒想到中勇喝這麼醉
    ‧‧‧」等語（參見偵查卷第四十頁），本院調查時證稱：「‧‧‧，我便去上
    廁所，可是去上廁所之前，有看到乙○○自己從吊車下來並且跌坐在地上，當時
    吊車旁邊有五、六個人，包含己○○、甲○○，我也是在吊車旁邊，我有看到甲○○去扶乙○○，我上完廁所出來時，就看到己○○的手斷掉，而乙○○拿著一
    根很粗的木棍亂揮，他們二人距離約十幾公尺，乙○○是站在他吊車車身中央旁
    邊約十幾公尺的位置，己○○則站在車庫前面‧‧‧我看到己○○手受傷後，就
    看到乙○○拿著木棍亂揮，然後田自己跌倒睡著，大家就讓田自己在那邊睡，我
    們整群人就撤開走回鐵皮屋，陳也走回鐵皮屋，我們有跟陳講，先包紮傷口，日
    後再跟田協調，當時我只有看到陳的右手手指受傷斷掉，陳也沒有說他身體其他
    部位有受傷，然後我就先走了‧‧‧」等語（參見本院九十一年十一月一日訊問
    筆錄第三頁、第五頁），綜上，證人戊○○當時既僅係事後耳聞告訴人聲稱遭被
    告持木棍毆傷手部，並未實際見聞被告持木棍毆傷告訴人手部或背部之事實，更
    未聽聞被告與告訴人有發生爭執之聲響，而告訴人對於其遭被告持木棍毆擊之身
    體部位暨其左手小指骨折之緣由等重要關鍵事項，均無法為具體明確一致之指訴
    ，復詳如上述，則本件是否得憑證人戊○○所證述之前開間接事實推論被告確有
    持木棍毆打告訴人成重傷之情事，殊非無疑，自難憑以遽認被告成立何等傷害或
    重傷害罪責。
  (三)告訴人受有左小指骨折、外傷性椎間盤突出後併四肢癱瘓等傷害，固有財團法人
    長庚紀念醫院林口醫學中心（下稱長庚醫院）出具之診斷證明書在卷足憑，惟一
    般以棍棒毆擊後頸部或車禍外力撞擊，皆有可能造成人身體之第４－５及５－６
    頸椎間盤外傷性突出脊髓神經受損之傷害，而因外力致受有前開傷勢時，於受傷
    時不一定立即出現症狀，亦不一定立即下肢癱瘓等節，業經本依職權向長庚醫院
    函詢查明無訛，有該院九十二年一月十七日（九一）長庚院法字第００一二號函
    文一份在卷足憑，是告訴人所受之上開傷害，既非必肇因棍棒毆擊（尚有可能肇
    因車禍外力因素），本件是否得憑該診斷證明書遽認被告確有持木棍毆擊告訴人
    成重傷之犯行，已非無疑，且告訴人於九十年十二月二十六日赴長庚醫院急診時
    ，係主訴其左小指及右胸疼痛（L't little finger and R't chest pain），並
    陳明發生原因為騎乘機車跌倒，醫護人員並於其急診病歷內之發生地點欄勾記「
    Road」選項，事故類別欄勾記「M BA」選項 (同欄內尚有「鬥毆」選項），嗣經
    醫師當場檢查診斷結果，發現告訴人意識狀況正常，頸部無疼痛亦能自然轉動，
    除右肩及左小指有疼痛點、右上胸疼痛、右臂無法舉起等跡象外，身體並無其他
    外傷、瘀傷、擦傷等節，業經本院依職權向長庚醫院調取告訴人病歷查證屬實，
    並有該病歷影本一份在卷足憑，斯時告訴人既向醫護人員及醫師主訴其係騎乘機
    車跌倒，並未提及任何關於鬥毆之相關訊息，嗣經醫師檢查診斷結果，亦未發現
    告訴人身體有何等遭木棍毆打所形成之外傷、瘀傷、擦傷等跡象，參諸告訴人當
    時並無任何虛偽主訴急診發生原因之動機與必要（按告訴人於八十二年七月二日
    赴長庚醫院就醫時，亦曾主訴遭本棒毆擊等情，有上開病歷影本一份在卷可稽）
    ，益徵本件是否得憑上開診斷證明書遽認被告確有持木棍毆擊告訴人成重傷之犯
    行，顯有產生合理懷疑之餘地，實無從憑以遽認被告成立何等傷害或重傷害罪責
    。
  (四)綜上所述，公訴人暨告訴人所指各端，均無一足資證明被告涉有前揭傷害或重傷
    害罪嫌，復查又無其他積極、確切證據可得證明被告確有公訴意旨所指之重傷害
    犯行，揆諸上開說明，自屬不能證明被告犯罪，爰為無罪之諭知。
據上論斷，應依刑事訴訟法第三百零一條第一項，判決如主文。
本案經檢察官蔡顯鑫到庭執行職務。
中      華      民      國      九十二      年     三     月    二十五  日
                                        臺灣板橋地方法院刑事第五庭
                                            法  官  王  屏  夏
右正本證明與原本無異。
如不服本判決，應於判決送達後十日內向本院提出上訴狀。
                                            書記官  楊  璧  華
中      華      民      國      九十二      年     三     月    二十五  日


司法院資訊處製作；財團法人民間司法改革基金會備份。
